# Anexos

```{r load-packages, include=FALSE}
library(bookdown)
library(dplyr)
library(magrittr)
library(knitr)
library(kableExtra)
library(summarytools)
library(texreg)
library(fastDummies)
library(finalfit)
library(ggplot2)
library(haven)
library(ggplot2)
```

## Anexo I: Tramos de ingreso bruto

```{r, results='asis', echo=FALSE}
Tramo <- c(1, 2, 3, 4, 5, 6, 7, 8, 9, 10, 11, 12)
Desde <- c("0", "$144.001", "$288.001", "$432.001", "$576.001", 
           "$720.001", "$864.001", "$1.008.001", "$1.152.001",
           "$1.296.001", "$1.440.001", "$1.584.001")
Hasta <- c("$144.000", "$288.000", "$432.000", "$576.000", 
           "$720.000", "$864.000", "$1.008.000", "$1.152.000", 
           "$1.296.000", "$1.440.000", "$1.584.000", "o más")
ingreso_tramos <- data.frame(Tramo, Desde, Hasta)

ingreso_tramos %>%
  knitr::kable("html",
               caption = "Tramos de Ingreso Bruto",
               align = c("c", "l", "l")) %>%
  kableExtra::row_spec(0, bold = TRUE) %>%
  kableExtra::kable_styling(full_width = FALSE)
```


## Anexo II: Becas, Créditos y Gratuidad

```{r, results='asis', echo=FALSE}
sigla <- c("BBIC", "BEA", "BET", "BHPE", "BJGM", "BJGME", "BNM",
           "BNA", "BNM II", "BNM III", "BPSU", "BVP", "CAE", "FSCU",
           "GRATUIDAD", "TRASPASO")
descripcion <- c("Beca Bicentenario", "Beca de Excelencia Académica", "Beca de Excelencia Técnica", "Beca Hijo de Profesionales de la Educación", "Beca Juan Goméz Millas", "Beca Juan Gómez Millas para Extranjeros", "Beca Nuevo Milenio", "Beca de Nivelación Académica", "Beca Nuevo Milenio II", "Beca Nuevo Milenio III", "Beca Puntaje PSU", "Beca Vocación de Profesor", "Crédito con Garantía Estatal", "Fondo Solidario de Crédito Universitario", "Gratuidad", "Beca Valech Traspaso")
bcg <- data.frame(sigla, descripcion)

bcg %>%
  knitr::kable("html",
               caption = "Becas, Créditos y Gratuidad",
               align = c("l", "l"),
               col.names = c("Sigla", "Descripción")) %>%
  kableExtra::row_spec(0, bold = TRUE) %>%
  kableExtra::kable_styling(full_width = FALSE)
```

## Anexo III: Tabla descriptiva para la cohorte de ingreso 2016, según variables demográficas y socioeconómicas, académicas e institucionales

```{r descript. total, results='asis', echo=FALSE, fig.cap='Tabla descriptiva para la cohorte de ingreso 2016, según variables sociodemográficas, académicas e institucionales'}

load("C:/Users/hzcat/Desktop/seminario/BBDD/gitbooks/cmicastillo.github.io/trayectorias_total.RData")

cohorte <- base_4 %>%
  dplyr::select(GEN_ALU,
                INGRESO_BRUTO_FAM,
                EDUCACION_MADRE,
                PROMEDIO_NOTAS,
                PTJE_RANKING,
                PROMLM_ACTUAL,
                RAMA_EDUCACIONAL,
                GRUPO_DEPENDENCIA,
                tipo_inst)


# Género -> A factor, recodificación
cohorte$GEN_ALU <- as.factor(cohorte$GEN_ALU)
cohorte$GEN_ALU <- dplyr::recode(cohorte$GEN_ALU,
                                  "1"="Hombre",
                                  "2"="Mujer")

# Educación de la madre -> A factor, recodificación
cohorte$EDUCACION_MADRE <- as.factor(cohorte$EDUCACION_MADRE)
cohorte$EDUCACION_MADRE <- dplyr::recode(cohorte$EDUCACION_MADRE,
                                         "1" = "Primaria incomp. o menos",
                                         "2" = "Prim. y secund. baja", 
                                         "3" = "Secundaria alta", 
                                         "4" = "Terc. ciclo corto", 
                                         "5" = "Terciaria")


# Promedio de notas -> Intervalos
options(digits = 5)
cohorte$PROMEDIO_NOTAS <- as.numeric(gsub(",", ".", cohorte$PROMEDIO_NOTAS))

cohorte$PROMEDIO_NOTAS <- cut(cohorte$PROMEDIO_NOTAS, 
                             breaks = c(4, 4.5, 5, 5.5, 6, 6.5, 7))


# Puntaje ranking -> Intervalos

cohorte$PTJE_RANKING <- cut(cohorte$PTJE_RANKING,
                           breaks = c(249, 350, 450, 550, 650, 750, 850))


# Puntajes PSU Leng & Mat -> Intervalos

cohorte$PROMLM_ACTUAL <- as.numeric(gsub(",", ".", cohorte$PROMLM_ACTUAL))
cohorte$PROMLM_ACTUAL <- cut(cohorte$PROMLM_ACTUAL,
                            breaks = c(149, 250, 350, 450, 550, 650, 750, 850))

# Rama educacional -> Recodificación
cohorte$RAMA_EDUCACIONAL <- dplyr::recode(cohorte$RAMA_EDUCACIONAL,
                                          "HUMANISTA CIENTIFICO"="Humanista científico",
                                          "TECNICO PROFESIONAL"="Técnico profesional")

# Grupo dependencia -> A factor, recodificación / etiquetas

cohorte$GRUPO_DEPENDENCIA <- as.factor(cohorte$GRUPO_DEPENDENCIA)
cohorte$GRUPO_DEPENDENCIA <- dplyr::recode(cohorte$GRUPO_DEPENDENCIA,
                                  "1"="Municipal",
                                  "2"="P. Subvencionado",
                                  "3"="P. Pagado",
                                  "4"="Corp. de Admin. Delegada")


# Tipo de institución -> A factor, recodificación / etiquetas

cohorte$tipo_inst <- as.factor(cohorte$tipo_inst)
cohorte$tipo_inst <- dplyr::recode(cohorte$tipo_inst,
                                  "1"="U. Privadas",
                                  "2"="U. Estatales",
                                  "3"="U. del G9",
                                  "4"="CFTs e IPs")

# Nombres de variables
cohorte <- setNames(cohorte,
                    c("Género",
                      "Ingreso familiar",
                      "Educación madre",
                      "Promedio de notas",
                      "Puntaje Ranking",
                      "Promedio puntajes PSU Lenguaje y Matemática",
                      "Modalidad establecimiento de enseñanza media",
                      "Dependencia establecimiento de enseñanza media",
                      "Tipo de institución de Ed. superior"))


descr_cohorte <- summarytools::dfSummary(cohorte, 
                                     plain.ascii = FALSE, 
                                     varnumbers = FALSE,
                                     valid.col = FALSE,
                                     graph.magnif = 0.76)

descr_cohorte$Variable <- sub("\\[.+\\]", "", descr_cohorte$Variable)

summarytools::define_keywords(title.dfSummary = "Tabla descriptiva para la cohorte de ingreso 2016, según variables sociodemográficas, académicas e institucionales") # No funciona :( 

summarytools::view(descr_cohorte, headings = FALSE, method = 'render')


```

## Anexo IV: Tabla descriptiva para los desertores permanentes, según variables demográficas y socioeconómicas, académicas e institucionales

```{r results='asis', echo=FALSE}

desertores <- base_4 %>%
  select(GEN_ALU,
         INGRESO_BRUTO_FAM,
         EDUCACION_MADRE,
         BENEFICIO_BECA_FSCU,
         CAE,
         PROMEDIO_NOTAS,
         PTJE_RANKING,
         PROMLM_ACTUAL,
         RAMA_EDUCACIONAL,
         GRUPO_DEPENDENCIA,
         tipo_inst,
         trayectoria)

desertores <- filter(desertores, trayectoria == 3) # 53.451 obs.
desertores <- desertores %>%
  dplyr::mutate(ayudas = case_when(
    BENEFICIO_BECA_FSCU == "0" & CAE == 0 ~ 0,
    BENEFICIO_BECA_FSCU != "0" | CAE == 1 ~ 1
  ))
desertores <- desertores %>%
  dplyr::mutate(tipo_ayuda = case_when(
    BENEFICIO_BECA_FSCU == "BBIC" & CAE == 0 | BENEFICIO_BECA_FSCU == "BEA" & CAE == 0 | BENEFICIO_BECA_FSCU == "BET" & CAE == 0 | BENEFICIO_BECA_FSCU == "BHPE" & CAE == 0 | BENEFICIO_BECA_FSCU == "BJGM" & CAE == 0 | BENEFICIO_BECA_FSCU == "BJGME" & CAE == 0 | BENEFICIO_BECA_FSCU == "BNA" & CAE == 0 | BENEFICIO_BECA_FSCU == "BNM" & CAE == 0 | BENEFICIO_BECA_FSCU == "BNM II" & CAE == 0 | BENEFICIO_BECA_FSCU == "BNM III" & CAE == 0 | BENEFICIO_BECA_FSCU == "BPSU" & CAE == 0 | BENEFICIO_BECA_FSCU == "BVP" & CAE == 0 | BENEFICIO_BECA_FSCU == "TRASPASO" & CAE == 0 ~ 1,
    BENEFICIO_BECA_FSCU == "BBIC" & CAE == 1 | BENEFICIO_BECA_FSCU == "BEA" & CAE == 1 | BENEFICIO_BECA_FSCU == "BET" & CAE == 1 | BENEFICIO_BECA_FSCU == "BHPE" & CAE == 1 | BENEFICIO_BECA_FSCU == "BJGM" & CAE == 1 | BENEFICIO_BECA_FSCU == "BJGME" & CAE == 1 | BENEFICIO_BECA_FSCU == "BNA" & CAE == 1 | BENEFICIO_BECA_FSCU == "BNM" & CAE == 1 | BENEFICIO_BECA_FSCU == "BNM II" & CAE == 1 | BENEFICIO_BECA_FSCU == "BNM III" & CAE == 1 | BENEFICIO_BECA_FSCU == "BPSU" & CAE == 1 | BENEFICIO_BECA_FSCU == "BVP" & CAE == 1 | BENEFICIO_BECA_FSCU == "TRASPASO" & CAE == 1 ~ 2,
    BENEFICIO_BECA_FSCU == "GRATUIDAD" ~ 3,
    BENEFICIO_BECA_FSCU == "FSCU" & CAE == 0 ~ 4,
    BENEFICIO_BECA_FSCU == "FSCU" & CAE == 1 ~ 5,
    CAE == 1 ~ 6
  ))

desertores <- desertores %>%
  select(GEN_ALU, INGRESO_BRUTO_FAM, EDUCACION_MADRE, ayudas, tipo_ayuda, PROMEDIO_NOTAS, PTJE_RANKING, PROMLM_ACTUAL, RAMA_EDUCACIONAL, GRUPO_DEPENDENCIA, tipo_inst)

# Género -> A factor, recodificación
desertores$GEN_ALU <- as.factor(desertores$GEN_ALU)
desertores$GEN_ALU <- dplyr::recode(desertores$GEN_ALU,
                                  "1"="Hombre",
                                  "2"="Mujer")

# Educación de la madre -> A factor, recodificación
desertores$EDUCACION_MADRE <- as.factor(desertores$EDUCACION_MADRE)
desertores$EDUCACION_MADRE <- dplyr::recode(desertores$EDUCACION_MADRE,
                                         "1" = "Primaria incomp. o menos",
                                         "2" = "Prim. y secund. baja", 
                                         "3" = "Secundaria alta", 
                                         "4" = "Terc. ciclo corto", 
                                         "5" = "Terciaria")

# Ayudas -> A factor, recodificación
desertores$ayudas <- as.factor(desertores$ayudas)
desertores$ayudas <- dplyr::recode(desertores$ayudas,
                                   "1" = "Cuenta con ayuda",
                                   "0" = "No cuenta con ayuda")

# Tipo de ayuda -> A factor, recodificación
desertores$tipo_ayuda <- as.factor(desertores$tipo_ayuda)
desertores$tipo_ayuda <- dplyr::recode(desertores$tipo_ayuda,
                                       "1" = "Beca",
                                       "2" = "Beca + CAE",
                                       "3" = "Gratuidad",
                                       "4" = "FSCU", 
                                       "5" = "FSCU + CAE",
                                       "6" = "CAE")


# Promedio de notas -> Intervalos
options(digits = 5)
desertores$PROMEDIO_NOTAS <- as.numeric(gsub(",", ".", desertores$PROMEDIO_NOTAS))

desertores$PROMEDIO_NOTAS <- cut(desertores$PROMEDIO_NOTAS, 
                             breaks = c(4, 4.5, 5, 5.5, 6, 6.5, 7))


# Puntaje ranking -> Intervalos
desertores$PTJE_RANKING <- cut(desertores$PTJE_RANKING,
                           breaks = c(249, 350, 450, 550, 650, 750, 850))


# Puntajes PSU Leng & Mat -> Intervalos
desertores$PROMLM_ACTUAL <- as.numeric(gsub(",", ".", desertores$PROMLM_ACTUAL))
desertores$PROMLM_ACTUAL <- cut(desertores$PROMLM_ACTUAL,
                            breaks = c(149, 250, 350, 450, 550, 650, 750, 850))

# Rama educacional -> Recodificación
desertores$RAMA_EDUCACIONAL <- dplyr::recode(desertores$RAMA_EDUCACIONAL,
                                          "HUMANISTA CIENTIFICO"="Humanista científico",
                                          "TECNICO PROFESIONAL"="Técnico profesional")

# Grupo dependencia -> A factor, recodificación / etiquetas
desertores$GRUPO_DEPENDENCIA <- as.factor(desertores$GRUPO_DEPENDENCIA)
desertores$GRUPO_DEPENDENCIA <- dplyr::recode(desertores$GRUPO_DEPENDENCIA,
                                  "1"="Municipal",
                                  "2"="P. Subvencionado",
                                  "3"="P. Pagado",
                                  "4"="Corp. de Admin. Delegada")


# Tipo de institución -> A factor, recodificación / etiquetas
desertores$tipo_inst <- as.factor(desertores$tipo_inst)
desertores$tipo_inst <- dplyr::recode(desertores$tipo_inst,
                                  "1"="U. Privadas",
                                  "2"="U. Estatales",
                                  "3"="U. del G9",
                                  "4"="CFTs e IPs")

# Nombres de variables
desertores <- setNames(desertores,
                    c("Género",
                      "Ingreso familiar (en tramos)",
                      "Educación madre",
                      "Ayuda financiera",
                      "Tipo de ayuda financiera",
                      "Promedio de notas",
                      "Puntaje Ranking",
                      "Promedio puntajes PSU Lenguaje y Matemática",
                      "Modalidad establecimiento de enseñanza media",
                      "Dependencia establecimiento de enseñanza media",
                      "Tipo de institución de Ed. superior"))


descr_desertores <- summarytools::dfSummary(desertores, 
                                     plain.ascii = FALSE, 
                                     varnumbers = FALSE,
                                     valid.col = FALSE,
                                     graph.magnif = 0.76)

descr_desertores$Variable <- sub("\\[.+\\]", "", descr_desertores$Variable)

summarytools::define_keywords(title.dfSummary = "Tabla descriptiva para los desertores, según variables sociodemográficas, académicas e institucionales") # No funciona :( 

summarytools::view(descr_desertores, headings = FALSE, method = 'render')

```

## Anexo V: Modelos de regresión para trayectoria (deserción = 1) según género, ingreso bruto familiar, asignación de ayuda financiera y nivel educacional de la madre

```{r results='asis', echo=FALSE}

# Modelos para Hipótesis 3: Ahora en términos de las distintas dimensiones, la dimensión socioeconómica es la que tendría una mayor influencia en desertar.
cohorte_m03 <- base_4 %>%
  select(GEN_ALU,
         tipo_inst,
         RAMA_EDUCACIONAL,
         GRUPO_DEPENDENCIA,
         PROMEDIO_NOTAS,
         PTJE_RANKING,
         PROMLM_ACTUAL,
         INGRESO_BRUTO_FAM,
         EDUCACION_MADRE,
         BENEFICIO_BECA_FSCU,
         CAE,
         trayectoria)
cohorte_m03$trayectoria <- recode(cohorte_m03$trayectoria,
                             `1` = 0, `2` = 0, `3` = 1)

# Primero: solo las variables sociodemográficas
# Transformar GEN_ALU a dummy! 0 = Mujer; 1 = Hombre
cohorte_m03$GEN_ALU <- as_factor(cohorte_m03$GEN_ALU)
cohorte_m03$GEN_ALU <- recode(cohorte_m03$GEN_ALU,
                             `1` = 1, 
                             `2` = 0)
cohorte_m03$trayectoria <- as_factor(cohorte_m03$trayectoria)
m01 <- glm(trayectoria~GEN_ALU,
           data = cohorte_m03,
           family = "binomial")

# Ingreso bruto:
# Reducción de 12 a 6 tramos/categorías de ingreso:
cohorte_m03$INGRESO_BRUTO_FAM <- recode(cohorte_m03$INGRESO_BRUTO_FAM,
                                  `1`= 1, `2`=1, `3`= 2, `4`=2, `5`=3, `6`=3, `7`= 4, `8`=4, `9`= 5, `10`=5, `11`= 6, `12`=6)
cohorte_m03$INGRESO_BRUTO_FAM <- as_factor(cohorte_m03$INGRESO_BRUTO_FAM) # Factor
# Creamos dummies:
cohorte_m03 <- fastDummies::dummy_cols(cohorte_m03, select_columns = "INGRESO_BRUTO_FAM")
# Estimación modelo:
m02 <- glm(trayectoria~relevel(INGRESO_BRUTO_FAM, ref = 6),
           data = cohorte_m03,
           family = "binomial")

# Cuenta con ayuda financiera:
cohorte_m03 <- cohorte_m03 %>%
  dplyr::mutate(ayudas = case_when(
    BENEFICIO_BECA_FSCU == "0" & CAE == 0 ~ 1,
    BENEFICIO_BECA_FSCU != "0" | CAE == 1 ~ 0
  ))
cohorte_m03$ayudas <- as_factor(cohorte_m03$ayudas)
m03 <- glm(trayectoria~ayudas,
           data = cohorte_m03,
           family = "binomial")

# Educación Madre:
# ¡Sacar los missings!
cohorte_m03 <- cohorte_m03[!is.na(cohorte_m03$EDUCACION_MADRE),]
cohorte_m03$EDUCACION_MADRE <- as_factor(cohorte_m03$EDUCACION_MADRE) # Factor
# Creamos dummies:
cohorte_m03 <- fastDummies::dummy_cols(cohorte_m03, 
                                         select_columns = "EDUCACION_MADRE")
# Estimación modelo:
m04 <- glm(trayectoria~relevel(EDUCACION_MADRE, ref = 5),
           data = cohorte_m03,
           family = "binomial")


# Estimación de modelo con todos los predictores:
m05 <- glm(trayectoria~GEN_ALU+relevel(INGRESO_BRUTO_FAM, ref = 6)+ayudas+relevel(EDUCACION_MADRE, ref = 5),
           data = cohorte_m03,
           family = "binomial")

# Visualización 
htmlreg(list(m01, m02, m03, m04, m05),
        custom.coef.names = c("Intercepto", 
                               "Hombre", 
                               "Ingreso (1)", 
                               "Ingreso (2)", 
                               "Ingreso (3)", 
                               "Ingreso (4)", 
                               "Ingreso (5)", 
                               "No cuenta con ayuda financiera",
                               "Ed. Primaria Incompleta o menos", 
                               "Ed. Primaria y Secundaria Baja", 
                               "Ed. Secundaria Alta", 
                               "Ed. Terciaria Ciclo Corto"), 
        custom.model.names = c("Modelo 1", 
                               "Modelo 2", 
                               "Modelo 3", 
                               "Modelo 4", 
                               "Modelo 5"))
```

## Anexo VI: Modelos de regresión para trayectoria (deserción = 1) según promedio de notas, puntaje ranking y promedio de puntajes en PSU de Lenguaje y Matemática

```{r results='asis', echo=FALSE}
cohorte_m04 <- base_4 %>%
  select(PROMEDIO_NOTAS,
         PTJE_RANKING,
         PROMLM_ACTUAL,
         trayectoria)
cohorte_m04 <- cohorte_m04[!is.na(cohorte_m04$PROMEDIO_NOTAS),] # 124.932
cohorte_m04 <- cohorte_m04[!is.na(cohorte_m04$PROMLM_ACTUAL),] # 115.576
cohorte_m04$trayectoria <- recode(cohorte_m04$trayectoria,
                             `1` = 0, `2` = 0, `3` = 1)

# Promedio de notas:
# De comas a puntos:
options(digits = 5)
cohorte_m04$PROMEDIO_NOTAS <- as.numeric(gsub(",", ".", cohorte_m04$PROMEDIO_NOTAS))
# Redondeo
cohorte_m04$PROMEDIO_NOTAS <- round(cohorte_m04$PROMEDIO_NOTAS, 1)
# Estimación del modelo:
m06 <- glm(trayectoria~PROMEDIO_NOTAS,
           data = cohorte_m04,
           family = "binomial")

# Puntaje ranking:
# Re escalar:
cohorte_m04 <- cohorte_m04 %>%
  dplyr::mutate(ranking_reescalado = PTJE_RANKING / 50)
# Redondeo
cohorte_m04$ranking_reescalado <- round(cohorte_m04$ranking_reescalado, 0)
# Estimación del modelo:
m07 <- glm(trayectoria~ranking_reescalado,
           data = cohorte_m04,
           family = "binomial")


# Promedio puntajes PSU Leng & Matemática (character):
cohorte_m04$PROMLM_ACTUAL <- as.numeric(gsub(",", ".", cohorte_m04$PROMLM_ACTUAL))
#Re escalar:
cohorte_m04 <- cohorte_m04 %>%
  dplyr::mutate(psu_reescalado = PROMLM_ACTUAL / 50)
# Redondeo
cohorte_m04$psu_reescalado <- round(cohorte_m04$psu_reescalado, 0)
# Estimación del modelo:
m08 <- glm(trayectoria~psu_reescalado,
           data = cohorte_m04,
           family = "binomial")

# Estimación del modelo con todos los predictores:
m09 <- glm(trayectoria~PROMEDIO_NOTAS+ranking_reescalado+psu_reescalado,
           data = cohorte_m04,
           family = "binomial")



htmlreg(list(m06, m07, m08, m09), 
        custom.coef.names = c("Intercepto", "Promedio de notas", "Puntaje Ranking (por cada 50 ptos)", "Promedio puntajes PSU Lenguaje y Matemática (por cada 50 ptos)"), 
        custom.model.names = c("Modelo 6", "Modelo 7", "Modelo 8", "Modelo 9"))

```

## Anexo VII: Modelos de regresión para trayectoria (deserción = 1) según tipo de institución de educación superior, modalidad y dependencia del establecimiento de origen

```{r results='asis', echo=FALSE}

cohorte_m05 <- base_4 %>%
  select(tipo_inst,
         RAMA_EDUCACIONAL,
         GRUPO_DEPENDENCIA,
         trayectoria)
cohorte_m05$trayectoria <- recode(cohorte_m05$trayectoria,
                             `1` = 0, `2` = 0, `3` = 1)
cohorte_m05 <- cohorte_m05[!is.na(cohorte_m05$RAMA_EDUCACIONAL),] # 124.251 casos

# Tipo de institución:
cohorte_m05$tipo_inst <- as_factor(cohorte_m05$tipo_inst) # Factor
# Creamos dummies:
cohorte_m05 <- fastDummies::dummy_cols(cohorte_m05, select_columns = "tipo_inst")
# Estimación del modelo:
m10 <- glm(trayectoria~tipo_inst_2+tipo_inst_3+tipo_inst_4,
           data = cohorte_m05,
           family = "binomial")

# Rama educacional:
# Volverla dummy: T-P=1; H-C=0
cohorte_m05 <- cohorte_m05 %>% 
  mutate(RAMA_EDUCACIONAL = if_else(RAMA_EDUCACIONAL=="TECNICO PROFESIONAL", 1, 0))
cohorte_m05$RAMA_EDUCACIONAL <- as_factor(cohorte_m05$RAMA_EDUCACIONAL) # Factor
# Estimación del modelo:
m11 <- glm(trayectoria~RAMA_EDUCACIONAL,
           data = cohorte_m05,
           family = "binomial")

# Grupo dependencia: 
cohorte_m05$GRUPO_DEPENDENCIA <- as_factor(cohorte_m05$GRUPO_DEPENDENCIA) # Factor
# Creamos dummies:
cohorte_m05 <- fastDummies::dummy_cols(cohorte_m05, 
                                       select_columns = "GRUPO_DEPENDENCIA")
# Estimación modelo:
m12 <- glm(trayectoria~relevel(GRUPO_DEPENDENCIA, ref = 3),
           data = cohorte_m05,
           family = "binomial")


# Estimación de modelo con todos los predictores:
m13 <- glm(trayectoria~tipo_inst_2+tipo_inst_3+tipo_inst_4+RAMA_EDUCACIONAL+relevel(GRUPO_DEPENDENCIA, ref = 3),
           data = cohorte_m05,
           family = "binomial")


# Visualización:
htmlreg(list(m10, m11, m12, m13), 
        custom.coef.names = c("Intercepto", 
                              "Universidades Estatales", 
                              "Universidades del G9", 
                              "CFTs e IPs", 
                              "Modalidad técnico-profesional", 
                              "Municipal", 
                              "Particular Subvencionado", 
                              "Corp. de Admin. Delegada"),
        custom.model.names = c("Modelo 10", 
                               "Modelo 11", 
                               "Modelo 12", 
                               "Modelo 13"))

```
















